【裁判字號】    96,附民,294
【裁判日期】    970912
【裁判案由】    常業詐欺等
【裁判全文】
臺灣高雄地方法院刑事附帶民事訴訟判決
原      告  庚○○
            丁○○
被      告  丙○○  27歲民.
            辛○○
            己○○
            乙○○
            戊○○
            壬○○
上列被告因94年度訴字第3880號常業詐欺等案件，經原告提起附
帶民事訴訟，請求損害賠償，本院判決如下：
    主  文
原告之訴及假執行之聲請均駁回。
    事實及理由
一、原告主張：被告丙○○等人及訴外人甲○○（經本院另行裁
    定移送民事庭審理）基於意圖為自己不法所有之犯意聯絡及
    行為，共組詐欺集團，虛設空頭公司，彼等在始終未實際從
    事任何公司登記所營事業之交易活動，亦無實際從事或仲介
    任何外匯保證金交易情況下，利用在報紙刊登廣告招聘工讀
    生、文職人員、資訊助理等名目，廣為招攬不特定之人前來
    應徵，原告見報前往應徵並經錄取後，彼等再安排同為詐欺
    集團之人，對原告解說從事槓桿外匯保證金之交易、操作並
    吹噓加入投資可迅速獲利，使原告陷於錯誤，庚○○、丁○○分別陸續匯款新臺幣（下同）316 萬元、130 萬元至彼等
    指定之海外帳戶中，嗣經檢察官循線查獲上情，原告始知受
    騙。又訴外人即上開詐欺集團成員之林秀麗已與原告達成和
    解，並各賠償原告2 萬元，應自原告所受損害中扣除。爰依
    侵權行為損害賠償之法律關係，請求被告連帶賠償原告所受
    之損害等情。並聲明：（一）被告應連帶給付原告庚○○31
    4 萬元；連帶給付原告丁○○128 萬元，並均自附帶民事起
    訴狀繕本送達翌日起至清償日止，按週年利率5 ％計算之利
    息。（二）均願供擔保，請准宣告假執行。
二、被告均未為任何聲明或陳述，亦未提出任何書狀。
三、按因犯罪而受損害之人，於刑事訴訟程序得附帶提起民事訴
    訟，對於被告及依民法負賠償責任之人，請求回復其損害；
    法院認為原告之訴不合法，應以判決駁回之；刑事訴訟諭知
    無罪、免訴或不受理之判決者，對於附帶民事訴訟部份應以
    判決駁回原告之訴，刑事訴訟法第487 條第1 項、第502 條
    第1 項及第503 條第1 項前段分別定有明文。準此，若非被
    告犯罪之被害人，自不得於刑事訴訟程式中附帶提起民事訴
    訟；又附帶民事訴訟之提起，必以刑事訴訟程序之存在為前
    提，若刑事訴訟未經提起公訴或自訴，而對於應負賠償責任
    之人提起附帶民事訴訟，刑事法院即應以其為不合法，為駁
    回之判決；再刑事訴訟法第487 條第1 項所稱「依民法負賠
    償責任之人」，係指該刑事案件中依民法規定應負賠償責任
    之人而言。故附帶民事訴訟之原告所主張之共同加害人，必
    以在刑事訴訟程序中經認定係共同侵權行為之人，始得謂為
    依民法負賠償責任之人，否則對之提起是項附帶民事訴訟，
    即難謂為合法（最高法院民國29年附字第64號判例、73年度
    台上字第2187號及88年度台附字第23號裁判意旨參照）。
四、經查，本件被告丙○○被訴常業詐欺等一案，業經本院於97
    年5 月21日以94年度訴字第3880號刑事判決諭知無罪在案，
    揆諸前揭說明，原告對丙○○提起附帶民事訴訟，於法未合
    。又被告辛○○、己○○、乙○○、戊○○（下合稱辛○○
    等）涉嫌常業詐欺部分，未經公訴人提起公訴，原告亦未舉
    證證明已對於辛○○等提起自訴，亦即就此部分並無刑事訴
    訟之存在；且本院於上開刑事案件中並未認定辛○○等有何
    共同侵權行為，是原告對辛○○等提起附帶民事訴訟，亦屬
    無據。再者，被告壬○○涉嫌常業詐欺部分，固經本院以上
    開刑事案件認定為共同正犯，惟其詐騙之對象並未包含本件
    原告，是原告並非壬○○犯罪之被害人，自不得於刑事訴訟
    程序中對壬○○附帶提起本件民事訴訟。從而，原告對上開
    被告提起附帶民事訴訟，均於法未合，應予以駁回。其假執
    行聲請，失所依據，應一併駁回。
據上論斷，應依刑事訴訟法第502 條第1 項、第503 條第1 項前
段，判決如主文。
中    華    民    國    97    年    9     月    12    日
                  刑事第九庭  審判長法  官  陳建和
                                    法  官  黃宣撫
                                    法  官  毛妍懿
以上正本證明與原本無異。
如不服本判決應於收受本判決後10日內向本院提出上訴書狀，並
應敘述具體理由，如未敘述上訴理由者，應於上訴期間屆滿後20
日內補提理由書狀於本院（均須按他造當事人之人數附繕本）「
切勿逕送上級法院」。
本判決非對於刑事訴訟之判決有上訴時不得上訴。
中    華    民    國    97    年    9     月    15    日
                                    書記官  林晏光


司法院資訊處製作；財團法人民間司法改革基金會備份。
